臺灣高雄地方法院刑事判決　　　　　　　　　　　　九十三年度訴緝字第一九六號
　　公　訴　人　臺灣高雄地方法院檢察署檢察官
　　被　　　告　乙○○
右列被告因違反電信法等案件，經檢察官提起公訴（九十一年度偵字第二○六九號、
第一○八九五號、第一二二五三號），本院判決如左：
    主  文
乙○○行使偽造私文書，足以生損害於他人，處有期徒刑伍月，如易科罰金，以參佰
元折算壹日，偽造「甲○」之印章壹顆、在中華電信股份有限公司北高雄營業處行動
電話業務申請書、同意書上偽造「甲○」之簽名貳枚及印文貳枚，均沒收；又連續竊
盜，處有期徒刑陸月，如易科罰金，以參佰元折算壹日。應執行有期徒刑拾月，如易
科罰金，以參佰元折算壹日，偽造「甲○」之印章壹顆、在中華電信股份有限公司北
高雄營業處行動電話業務申請書、同意書上偽造「甲○」之簽名貳枚及印文貳枚，均
沒收。
    事  實
一、乙○○基於行使偽造私文書及意圖為自己不法所有、免予繳納行動電話通話費不
    法利益之概括犯意，先向甲○借得國民
    偽刻「甲○」之印章一顆後，再於民國九十年一月十六日，持上開甲○之國民身
    分證，向中華電信股份有限公司北高雄營業處（以下簡稱中華電信公司）之業務
    人員佯稱係甲○本人欲申請行動電話門號使用，並在中華電信公司行動電話業務
    申請書上之新客戶簽章欄內及在同意書上之立同意書人欄內各偽造「甲○」之簽
    名一枚，再持上開偽刻之「甲○」印章在該申請書上之新客戶簽章欄內及在同意
    書上之立同意書人欄內各偽造「甲○」之印文一枚，據以偽造不實之行動電話申
    請書及同意書，再持交予中華電信公司之業務人員而行使之，足以生損害於甲○
    及中華電信公司對於行動電話門號用戶管理之正確性，致使中華電信公司陷於錯
    誤，據以給予門號0000000000之行動電話ＳＩＭ卡，而詐得該行動電
    話門號之ＳＩＭ卡，乙○○取得上開行動電話門號之ＳＩＭ卡後，即自同年二月
    十五日起至同年三月一日止，連續以自己所有之行動電話，或交由其不知情之女
    友朱益玉撥打該行動電話門號，向中華電信公司傳送行使該序號及內碼所代表之
    訊號，並隱瞞非該行動電話合法使用人之事實，要求該公司提供通話服務，致使
    中華電信公司行動電話之通信系統陷於錯誤，誤認其係該門號行動電話持有人甲○所使用，予以接收而為其提供通話服務，並將發話之通訊費用列入名義上租用
    人甲○之帳單中，乙○○因而連續獲得免費使用行動電話通訊之財產上不法利益
    合計新台幣（下同）一萬二千六百九十七元。嗣於九十年三月間某日，甲○發現
    遭人冒用名義申請上開行動電話門號後，始報警究辦而循線查獲。
二、乙○○因無業缺錢花用，竟基於意圖為自己不法所有之概括犯意，於九十一年五
    月十一日下午三時許，在高雄市旗津區○○○路海岸公園處，徒手竊取戊○○所
    有置放在車牌號碼ＸＬＶ─九六一號機車置物箱內之飛利浦牌ＸＥＮＩＵＭ九八
    九型之行動電話一支（價值五千五百元），得手後旋即逃離現場，並於同日下午
    三時三十分許，在高雄市旗津區旗后山上旗后燈塔樓梯前，將該支行動電話以三
    百元轉賣予高雄市政府警察局鼓山分局旗津分駐所警員陳益利，陳益利查覺有異
    ，經從該支行動電話上之序號查知係戊○○所失竊之行動電話，再通知乙○○到
    案說明，始查悉上情；乙○○復承上開竊盜之犯意，再於同年月十九日下午一時
    許，在高雄市○○區○○路一巷底，徒手竊取丁○○所有置放在車牌號碼ＺＧＭ
    ─○九八號機車置物箱內之黑色背包一只（內有照相機一台、摩托羅拉牌Ｔ一八
    九型行動電話一支、眼鏡二副、黑色小皮夾一只、鑰匙四支、國民
    卡、機車駕照、行照各一枚），得手後正欲逃離現場時，為警當場查獲，並起獲
    上開黑色背包及其內之物品（業已發還丁○○）。
三、案經高雄市政府警察局苓雅分局、鼓山分局移送臺灣高雄地方法院檢察署檢察官
    偵查起訴。
    理  由
一、右揭事實，迭據被告乙○○於警詢、偵查中及本院審理時坦承不諱，核與被害人
    甲○、戊○○、丁○○於警詢中所指述之情節相符，復有中華電信公司行動電話
    業務申請書、同意書、客戶欠費明細清單各一紙（見本院訴字卷第九十七頁、第
    九十八頁、第一○七頁）、扣押筆錄、贓物認領保管單各二紙（附於鼓山分局警
    卷內）附卷可稽，被告自白核與事實相符，應堪採信。本件事證明確，被告犯行
    洵堪認定。
二、核被告乙○○於事實欄一部分冒用甲○之名義申請上開行動電話門號使用，而詐
    得該行動電話門號，並利用上開行動電話傳送無線電波而盜用行動電話門號，藉
    此獲取免費通信之所為，係犯刑法第二百十六條、第二百十條之行使偽造私文書
    罪、第三百三十九條第一項之詐欺取財罪及第三百三十九條第二項之詐欺得利罪
    。檢察官認被告盜用該行動電話門號使用係犯電信法第五十六條第一項之盜用他
    人電信設備通信罪，容有誤會，惟其社會基本事實同一，本院自應予以審究，併
    變更起訴法條。被告利用不知情之成年刻印者為其偽刻「甲○」之印章及利用不
    知情之朱益玉撥打行動電話門號使用而獲取免費通信之行為，均為間接正犯。被
    告偽造印章、偽造簽名及印文之行為，均係偽造私文書之部分行為，又其偽造私
    文書後，復持以行使，其偽造之低度行為為行使之高度行為所吸收，不另論罪。
    另被告先後多次詐欺得利之犯行及先後二次竊盜之犯行，均時間緊接，方法相同
    ，觸犯構成要件相同之罪名，顯均係基於概括犯意為之，為連續犯，均應依刑法
    第五十六條之規定以一罪論，並加重其刑。又被告是為獲得使用行動電話門號通
    訊之不法利益而為行使偽造私文書及詐欺取財之犯行，其所犯上開行使偽造私文
    書、詐欺取財及詐欺得利三罪間，有方法結果之牽連關係，依刑法第五十五條之
    規定，應從一重之行使偽造私文書罪處斷。再按行動電話門號ＳＩＭ卡，具有通
    訊使用之價值，電信公司亦常舉行特殊門號之公開標售，且在一定條件下具有可
    轉讓性，具有一定之財產價值，依電信公司一般定型化契約之約定，雖行動電話
    門號ＳＩＭ卡之所有權屬於公司本身，然仍得因私下之出售、轉讓行為而造成事
    實上所有權之移轉，自得視為刑法中詐欺取財罪之「物」論之，是公訴人就被告
    詐欺取財部分之犯行，雖未起訴，惟與起訴部分之犯罪事實間，既具有牽連犯之
    裁判上一罪之關係，已如前述，本院自應併予審理；另公訴人雖未引用行使偽造
    私文書之條文，惟於事實欄已明確記載行使偽造私文書之事實，行使偽造私文書
    部分業經起訴，本院自應予以審理，附此敘明。被告所犯上開行使偽造私文書罪
    及竊盜罪間，犯意各別，行為互殊，應予分論併罰。爰審酌被告為貪圖免費使用
    電話通訊之不法利益，冒用被害人甲○之名義申請電話使用而獲取不法利益，造
    成被害人生活及心理上之極大困擾，且正值青壯，竟不思以正當途徑賺取財物，
    率爾竊取他人之財物，惡性非輕，惟念其犯後坦承犯行，尚知悔悟，態度良好等
    一切情狀，分別量處如主文所示之刑，並均諭知易科罰金之折算標準，暨定其應
    執行之刑及諭知易科罰金之折算標準，以資懲儆。中華電信公司行動電話業務申
    請書、同意書上偽造「甲○」之簽名二枚及印文二枚，應依刑法第二百十九條規
    定，不問屬於犯人與否，宣告沒收之。又偽造「甲○」之印章一顆，雖未扣案，
    惟無證據證明業已滅失，亦應依刑法第二百十九條規定，不問屬於犯人與否，併
    予宣告沒收。至於偽造之上開申請書及同意書，雖為被告犯罪所用之物，但已由
    中華電信公司收執編為檔案資料，已非被告所有，爰不另為沒收之諭知，附此說
    明。
三、公訴意旨另以：被告於九十年二月間，在不詳地點偽造被害人甲○之
    認被告另涉犯刑法第二百十二條之偽造國民
    認有偽造被害人甲○國民
    動電話門號後就還給甲○了等語。經查，證人甲○於本院審理時證稱：伊跟乙○○是朋友關係，在農曆過年前乙○○說要借
    借給他，乙○○辦完之後就馬上將
    頁、第八十七頁），依證人甲○之證述，核與被告前開所辯相符，且公訴人並未
    提出證據以證明被告所持用冒名申請行動電話門號之甲○國民
    而本院亦查無其他證據足認被告確有公訴人所指此部分之犯行，既不能證明被告
    此部分之犯行，本應就此部分為被告無罪之諭知，惟公訴人認此部分與前開論罪
    科刑之部分有牽連犯之裁判上一罪關係，爰不另為無罪之諭知，併此敘明。
據上論斷，應依刑事訴訟法第二百九十九條第一項前段、第三百條，刑法第五十六條
、第二百十六條、第二百十條、第三百三十九條第一項、第二項、第三百二十條第一
項、第五十五條、第五十一條第五款、第四十一條第一項前段、第二項、第二百十九
條，罰金罰鍰提高標準條例第一條前段、第二條，判決如主文。
本案經檢察官丙○○到庭執行職務。
中      華      民      國    九十三    年     十二     月      七      日
                                    臺灣高雄地方法院刑事第三庭
                                        審判長法  官    黃仁松
                                              法  官    陳威龍
                                              法  官    陳玉聰
右正本證明與原本無異。
如不服本判決，應於判決送達後十日內，向本院提出上訴狀。
                                              書記官    鄭淑臻
中    華    民    國    九十三    年     十二     月          七        日
附錄本判決論罪科刑法條全文：
刑法第二百十條
偽造、變造私文書，足以生損害於公眾或他人者，處五年以下有期徒刑。
刑法第二百十六條
行使第二百十條至第二百十五條之文書者，依偽造、變造文書或登載不實事項或使登
載不實事項之規定處斷。
刑法第三百三十九條第一項、第二項
意圖為自己或第三人不法之所有，以詐術使人將本人或第三人之物交付者，處五年以
下有期徒刑、拘役或科或併科一千元以下罰金。
以前項方法得財產上不法之利益或使第三人得之者，亦同。
刑法第三百二十條第一項
意圖為自己或第三人不法之所有，而竊取他人之動產者，為竊盜罪，處五年以下有期
徒刑、拘役或五百元以下罰金。
